臺灣高等法院臺中分院刑事判決　　　　　　　民國九十四年度上訴字第八○○號
　　上　訴　人
　　即　被　告　甲○○
　　指定辯護人　丁○○律師
　　上　訴　人
　　即　被　告　丙○○
　　選任辯護人　尤雯雯律師
右上訴人因擄人勒贖等案件，不服臺灣台中地方法院中華民國九十四年一月卅一日第
一審判決（民國九十三年度重訴字第一四八三號，起訴案號：臺灣台中地方法院檢察
署民國九十三年度偵字第七三四一號），提起上訴，本院判決如左：
    主      文
原判決關於甲○○、丙○○部分撤銷。
甲○○共同意圖勒贖而擄人，處有期徒刑拾年。扣案之美國ＢＥＲＥＴＴＡ廠製九
二ＦＳ型口徑九ＭＭ制式半自動手槍壹支（槍枝管制編號0000000000號，
含彈匣貳個）、義大利ＢＥＲＥＴＴＡ廠製九二ＦＳ型口徑九ＭＭ制式半自動手槍壹
支（槍枝管制編號0000000000號）、口徑九ＭＭ制式子彈伍拾顆、行動電
話伍支、手銬貳付、手銬鑰匙壹支，均沒收。丙○○幫助意圖勒贖而擄人，處有期徒
刑年拾月。扣案之房屋租賃契約書壹本沒收。
    事      實
一、甲○○曾有違反肅清煙毒條例、麻醉藥品管理條例、偽造文書等前科，仍不知悔
    悟，復於民國九十二年五月二十七日參與新竹市合作金庫運鈔車搶案（此部分另
    由檢察官簽分案件偵辦），遭警察機關發布協尋；另因違反肅清煙毒條例案件被
    判刑確定，拒不到案執行遭發布通緝，為免被緝獲，於九十三年一月間，在台中
    縣清水鎮內，自真實姓名、年籍不詳綽號「阿樹」之男子處，取得具殺傷力之貝
    瑞塔制式手槍兩支（其中一支為美國 BERETTA廠製九二ＦＳ型口徑九mm制式半自
    動手槍、槍枝管制編號0000000000號、含彈匣貳個；另一支為義大利
    BERETTA廠製九二ＦＳ型口徑九mm 制式半自動手槍、槍枝管制編號000000
    0000號）及９mm制式子彈六十顆（其中二顆不具殺傷力），作為防身、拒捕
    之用。甲○○、戊○○、丙○○係朋友關係，其等覬覦升鴻營造股份有限公司（
    下稱升鴻營造公司，設台中縣清水鎮○○路一之一號）、振盛瀝青拌合廠負責人
    己○○之財富，甲○○、戊○○共同意圖勒贖，丙○○則基於幫助擄人勒贖之犯
    意，先於九十三年二月間，由丙○○出面租得台中市○○路○段三四號十二樓之
    一房屋，供戊○○、甲○○等人居住藏身，甲○○、戊○○等人復覓得台中縣清
    水鎮○○里○○道路大肚山實業有限公司廢棄工寮，作為拘禁人質之地點。再於
    九十三年三月二十九日，由甲○○將前開義大利貝瑞塔廠製手槍一支、制式子彈
    十五顆（其中一顆不具殺傷力），交付予戊○○供共同實施擄人勒贖時必要之需
    。甲○○、戊○○分持手槍各乙把，子彈各四十五顆（其中一顆不具殺傷力）、
    十五顆（其中一顆不具殺傷力），戊○○則駕駛懸掛ＮＰ─○四一○號車牌之豐
    田牌白色自用小客車（原車牌為Ｈ九─○五九八號）搭載甲○○，至台中縣清水
    鎮○○路一之一號升鴻營造公司附近守候，俟同日下午五時許，己○○駕駛車號
    ＭＸ─一二六二號自用小客車自該公司內駛出，甲○○、戊○○駕車尾隨約二百
    公尺後，以車尾擦撞己○○之駕車，指示己○○路邊停車後，甲○○即持槍下車
    ，進入己○○駕車，以槍抵住己○○腰際，揚言不聽話要將之殺害，使己○○心
    生畏怖，依其指示開車，戊○○則駕車尾隨，車行至甲南國中附近，甲○○要求
    己○○停車，甲○○並強押己○○下車，改搭戊○○之駕車，將己○○押至前開
    廢棄工寮內，強取己○○身上財物新台幣（下同）五千元，並以其等所有之手銬
    、童軍繩限制手腳活動，另以膠帶矇住眼睛將其留置在該廢棄工寮內準備勒贖。
    甲○○、戊○○隨即開車，於同日下午六、七時許，至台中縣沙鹿鎮○○路三九
    九號台灣大哥大股份有限公司（以下簡稱台灣大哥大公司）沙鹿服務中心，與丙○○會合，由戊○○、丙○○進入店內，購買NOKIA 牌三三一五型序號0000
    00000000000號行動電話機，及行動電話門號0000000000
    、0000000000號 SIM卡二枚（上開行動電話登記用戶均為外籍勞工）
    ，供作勒贖連絡之用，並囑付丙○○留意清水、沙鹿地區有無警察臨檢。甲○○
    、戊○○即於同日夜間，利用新購之0000000000、00000000
    00號行動電話或公共電話等，多次去電己○○之家屬王月桂（為己○○之妻）
    、蔡佳洲（己○○之子）等人勒贖三千萬元，丙○○則負責購買餐飲供甲○○、
    戊○○食用。迄翌日（三十日）中午，甲○○、戊○○改以童軍繩綁住己○○手
    腳，再以膠帶纏繞，當日下午二時許，甲○○、戊○○外出取贖，將己○○獨自
    留置在廢棄工寮內，己○○見狀，即用嘴咬掉膠帶並解開手腳的繩子，乘隙逃出
    。甲○○、戊○○與己○○家屬連絡取贖未果，返還前開拘禁工寮，發現己○○
    已逃出，甲○○、戊○○等人見事跡敗露，將ＮＰ─○四一○號自用小客車停放
    台中市○○路台中航空站停車場內，再搭乘計程車至台中市逢甲大學附近，分頭
    逃竄。嗣於九十三年四月七日，經警在台中縣梧棲鎮○○○街四七號，拘提丙○○。丙○○自行提出其代購餐飲之統一發票二紙，復自其駕駛之車號ＩＦ─九一
    三三號自用小客車上，起獲前開房屋租賃契約書、戊○○買賣汽車合約書、00
    00000000號用戶甲○○電話費帳單、0000000000號電話費帳
    單，復於九十三年四月七日十三時十分，在台中市○○路二三九號三樓之六，逮
    捕甲○○，並查扣美國廠貝瑞塔九二手槍乙支、子彈四十五顆、彈匣兩個、供本
    件擄人與勒贖所用之行動電話三支、手銬及手套各兩付。再於九十三年五月三日
    二十一時許，在台中市○區○○○路三六七號十五樓一五二七室，拘提戊○○，
    並查扣供本件擄人與勒贖所用之行動電話二支、義大利廠貝瑞塔手槍乙枝、子彈
    十五顆等物品。
二、案經台中縣警察局清水分局報請臺灣臺中地方法院檢察署檢察官偵查起訴。
    理      由
一、被告甲○○、已判決確定之戊○○，對有於右揭時、地，持槍強擄己○○，並勒
    贖三千萬元等情，在原審均供認不諱，被告甲○○於本院審理時亦供認不諱，核
    與被害人己○○、王月桂、蔡佳洲等人於原審指述情節相符。並經證人即台灣大
    哥大公司沙鹿服務中心店長謝佩吟、先後經手車牌號碼ＮＰ－○四一○號自小客
    車之陳建宏、蔡鴻文、顏君霖、洪玉玲、被冒名登記為車牌號碼ＮＰ－○四一○
    號自小客車車主之張潘秀咪、先後經手Ｈ九－○五九八號自小客車之陳明忠、林
    文忠、賴建誠、賴雨田、及被告甲○○之同居女友張怡君等人分別於警、偵訊中
    就相關之各項情節證述明確。復有ＭＸ─一二六二號自用小客車車損照片、ＮＰ
    ─○四一○號自小客車採證照片、拘禁現場採證照片等在卷可稽。且有勒贖電話
    通聯紀錄、監聽內容譯文足憑。另有為警於九十三年四月七日十三時十分，在台
    中市○○路二三九號三樓之六，逮捕甲○○時所查扣之美國廠貝瑞塔九二手槍乙
    支、子彈四十五顆、彈匣兩個、行動電話三支、手銬兩付；及警方於九十三年五
    月三日二十一時許，在台中市○區○○○路三六七號十五樓一五二七室，拘提戊○○時所查扣之行動電話二支、義大利廠貝瑞塔手槍乙枝、子彈十五顆等物品足
    資佐證。又甲○○、戊○○持有之前揭手槍、子彈經送內政部警政署刑事警察局
    鑑驗結果，除各有一顆子彈無法擊發外，餘均具有殺傷力，此有該局九十三年五
    月十一日刑鑑字第○九三○○八一二二九號、九十三年五月十四日刑鑑字第○九
    三○○九六三五七號槍彈鑑定書附卷可稽。被告甲○○確有本件擄人勒贖之犯行
    ，事證明確。訊據被告丙○○，固坦承有前開代被告戊○○租屋，並購買餐飲等
    情不諱，惟矢口否認有何幫助擄人勒贖之行為，辯稱：被告甲○○、戊○○他們
    要犯案時，伊完全不知情，伊到分局才知道他們有關於勒贖的案件，三月二十九
    日當天下午，伊到臺灣大哥大買預付卡，進去的時候，戊○○就在裡面，二個人
    就打了招呼，聊了一下，伊在臺灣大哥大確實跟戊○○是巧遇，車上的指紋部分
    ，是因為伊在臺灣大哥大時，有上車子的後座與甲○○打招呼，有抽一根煙，煙
    蒂是丟在一個塑膠杯，嗣於當日晚間，戊○○確實亦有打電話請伊買便當，然伊
    完全沒有到現場，對現場的情形伊亦不清楚等語。被告丙○○之選任辯護人亦為
    被告丙○○提出如下之答辯意旨：上開丙○○代戊○○所租得之租屋處，並非
    供甲○○與戊○○作為藏匿被害人己○○之處所，亦非於本案發生後供被告戊○○藏身之用；且甲○○犯下新竹合作金庫運鈔車搶案時，亦非藏身於此處，其於
    犯下本案時，藏身的地點更非此租屋地點，更何況丙○○代戊○○租得該處，係
    在二月間，距離甲○○、戊○○犯下本案時間三月二十九日尚有一月餘，此租屋
    地與本案並無任何干係，不能僅因丙○○曾代戊○○出面租屋，而戊○○於租屋
    後犯案，即認定丙○○與共同被告二人間具有犯意連絡，至多僅能證明王、黃二
    人為舊識而已。再者，丙○○所有之自小客車，雖有戊○○汽車買賣合約書及
    甲○○之行動電話帳單，然此汽車買賣合約書之買賣標的，係為車號ＨＴ－八九
    六一號自小客車，並非甲○○、戊○○二人作案所用ＮＰ－○四一○號自小客車
    之買賣合約書。至於丙○○所有之自小客車上，留有甲○○之行動電話帳單，以
    丙○○於三月初，將其所有之車輛借予其等二人駕駛之用來看，二人將上述物品
    留置於車上，亦有可能，而此二者並非本案供犯罪之用或犯罪所得之物，亦非屬
    本案證物，縱使丙○○與王、黃二人頗有交情，亦不能作為認定丙○○與之即有
    犯意連絡之證明。被告丙○○於當日下午至沙鹿台灣大哥大門市，確係為購買
    行動電話補充卡前往，抵達時始巧遇戊○○。而丙○○雖家住梧棲，然其住家反
    與沙鹿鎮之商業中心距離較近，兼之其與謝佩吟為舊識，而其門市所販賣之補充
    卡，較一般便利商店便宜，其至該門市購買亦屬常理，雖其門市部並無補充卡記
    錄，乃係丙○○抵達後，該店缺貨而未購買，否則若其有幫助戊○○擄人勒贖之
    意思，何以願以自己之名登記於犯案用手機，而作為犯罪之工具。且向該店員謝
    佩吟購買中古手機，及預付卡之人係戊○○，並非丙○○，謝佩吟之所以將該中
    古手機及預付卡登記為丙○○，係因其並不認識戊○○，不得以此即認定丙○○
    有幫助之犯意。亦因與丙○○為舊識，復見丙○○、戊○○二人為朋友，故而將
    之登記為丙○○，而檢察官以丙○○遠赴沙鹿鎮購買係悖於常理，乃係因對當地
    地域不熟所致。而被告丙○○為戊○○購買便當，乃係戊○○打電話給他，請
    其至便利商店購買，丙○○確係因戊○○打電話給他，才至清水鱉峰路之七－一
    一便利商店購買便當等物品，並至鱉峰路旁交付戊○○。然並無任何證據顯示，
    丙○○於交付便當予戊○○時，知悉二人正為擄人行為。另於被害人己○○遭
    拘禁之現場，雖查有被告丙○○之煙蒂及指紋，然以丙○○下午，在沙鹿台灣大
    哥大門市部前，曾坐上ＮＰ－○四一○號自小客車之後座，與甲○○交談而言，
    丙○○於當時曾抽甲○○所遞給其之峰牌香煙，且可能將煙蒂徒手丟置於駕駛座
    旁裝置檳榔渣之塑膠杯內（見證物，刑事警察局鑑驗書，編號２－１至２－４為
    峰牌煙蒂，其中２－２為丙○○，２－１為甲○○），否則何以現場所查驗得甲○○、丙○○曾抽之煙蒂之香煙品牌相同，更可驗證現場雖保持殘留丙○○ＤＮ
    Ａ之峰牌煙蒂，然丙○○未必曾到過現場。至於丙○○雖坦承，甲○○曾於沙
    鹿台灣大哥大門市前向其詢問當夜有無警察臨檢，此乃僅係甲○○片面向丙○○
    所詢問。丙○○於聽聞後，並未為任何行動，且若丙○○果係知情，何須於警方
    約談時即自承此事，此更可顯示丙○○未曾參與王、黃二人之犯行。本件並無直
    接證據，證明被告丙○○於甲○○、戊○○二人犯擄人勒贖罪時，於事前或事中
    知悉，其僅係因與戊○○為舊識，無意間為甲○○、戊○○二人所利用等語等情
    。然查，被告丙○○於本件案發前，租屋供被告戊○○居住，有房屋租賃契約書
    在卷可稽，且經被告甲○○於偵查中供述明確；而被告丙○○所駕車上，亦起獲
    戊○○汽車買賣合約書、甲○○電話費帳單等，顯然被告丙○○與被告戊○○及
    甲○○等關係密切。而被告丙○○住於台中縣梧棲鎮，同日竟與被告甲○○、戊○○分別在沙鹿、清水鎮二度相遇，苟非事先聯繫安排，實難信有如此巧合之事
    。再者，被告丙○○雖辯稱，當日係前往沙鹿鎮要購買補充卡，惟依卷附該服務
    中心之營業日報表所載，被告戊○○、丙○○當天僅購買該供擄人勒贖連繫用之
    ＯＫ卡二枚及中古手機乙支（記載客戶為民ｒ），別無購買補充卡之記載。此參
    諸本案被告甲○○、戊○○用以勒贖之0000000000號、000000
    0000號電話卡，及其搭配使用之序號000000000000000號手
    機，係前往臺灣大哥大公司沙鹿服務中心所購買，而購買當時，被告丙○○亦在
    該處，丙○○並向該門市之店長謝佩吟表示，賣他朋友太貴，謝佩吟因此退費二
百元予丙○○，此為被告三人所一致陳述，並有營業日報表附卷可稽。被告三人
    雖同稱係巧遇，然依卷附該服務中心之營業日報表所載，被告戊○○、丙○○當
    天確僅購買該供勒贖連繫用之ＯＫ卡二枚及中古手機乙支（記載客戶為民ｒ），
    別無丙○○消費之記載。而證人謝佩吟即該門市之店長於原審到庭結證稱：除了
    該次外，丙○○不曾到伊店裡，未曾消費等語。而被告丙○○復自承，於案發當
    時，係居住於臺中縣梧棲鎮○○里○○○街四十七號。是被告丙○○從梧棲住處
    遠赴臺灣大哥大公司沙鹿門市，竟無任何消費，且又恰巧與被告甲○○、戊○○
    相遇等情，明顯與常理相悖，依一般經驗法則，被告丙○○顯係專程前往與被告
    戊○○、甲○○會合，較符事理。又被告丙○○甫於同日傍晚，在沙鹿台灣大哥
    大公司門市與被告戊○○、甲○○二人分手，卻於稍後之同日晚間，即又遠從梧
    棲赴清水鎮代購餐飲，亦顯與常情不符；且當晚究係由何人、如何聯繫接洽購買
    餐飲，被告丙○○、戊○○、甲○○之供述皆互核相左，復均與被害人己○○之
    指述情節不符。按被告丙○○於九十三年三月二十九日晚上，曾為被告戊○○、
    甲○○購買食品及飲料，此為被告三人所一致供陳，並有自被告丙○○住處查獲
    之發票二紙可為佐證；而於九十三年三月二十九日當天，被害人己○○遭綁後，
    被告戊○○及甲○○確曾二人一同出去，回來時有帶二、三個麵包等情，此為被
    害人己○○於偵查中證述明確，而被告戊○○、甲○○坦承當時並無食物可吃，
    被告戊○○亦稱，因擔心案情曝光，才叫丙○○出面購買。是被告丙○○購買餐
    飲之行為，對於本件犯罪之繼續實行顯有促成之作用。而被告丙○○於警訊及九
    十三年四月七日偵訊中，均係供稱，在清水鎮○○路與鰲峰路口巧遇被告戊○○
    及甲○○二人，戊○○要求伊至便利商店代購物品及飲料，買好後戊○○給伊一
    千元便駕車離去。被告甲○○於警、偵訊時則皆供稱，其在工寮內車上看守人質
    ，係被告戊○○一人徒步出去買吃的等語。被告戊○○則於警、偵訊中供稱：伊
    先打電話給丙○○要求代買便當，然後伊駕駛ＮＰ－○四一○號自用小客車前往
    約定之鰲峰路前某土地公廟前，丙○○交付三個便當等物後，伊拿五百元給丙○○。至證人己○○於偵查中亦結證稱：當晚在工寮，有聽到甲○○電話聯絡叫人
    去買二個便當，當時戊○○也在工寮，當晚甲○○、戊○○是一起開車出去拿餐
    飲再一起回來等語。是核對被告三人供詞，其等就碰面原因為巧遇或事先約定、
    何人出去拿便當、是否有開車及交付丙○○之金額等過程，均為相異之陳述，且
    與證人己○○所述不符，顯然係為掩飾被告丙○○知情之幫助行為，而事後杜撰
    之詞。衡諸常理，茍被告丙○○確實不知本案之犯罪計畫，被告三人何需隱瞞實
    際之購買便當過程？應係真正之購買便當過程，已顯然暴露出被告丙○○知情之
    事實，為使被告丙○○得以卸責，被告三人方為不實之陳述。嗣被告三人於原審
    審理中，雖同時改稱，係被告戊○○先聯絡被告丙○○，由被告戊○○一人駕車
    出去取回，被告戊○○並交付五百元予被告丙○○，然此顯已經事後互相建立默
    契而附和之結果，皆不足採信。況被告丙○○於偵查中自承，在臺灣大哥大公司
    沙鹿門市前，被告甲○○曾要其注意清水、沙鹿地區○○路沿線有無臨檢之時段
    ，被告丙○○更足以推知被告甲○○、戊○○係欲從事不法行為；此再參以被害
    人己○○亦證稱，遭拘禁期間，被告甲○○、戊○○尚與不詳人士連絡購買便當
    及查看有無警察等語等情，顯見除被告甲○○、戊○○外，應另有其他接應之共
    犯。而被告丙○○既自承曾為被告甲○○、戊○○等人購買便當及查看有無警察
    ，謂其非本件幫助之共犯，豈會如此巧合。再者本件經台中縣警察局鑑識人員至
    拘禁被害人之現場採證，送內政部警政署刑事警察局鑑驗結果，其中編號２－２
    峰牌煙蒂殘留ＤＮＡ，與丙○○ＤＮＡ－ＳＴＲ型別相同，該型別在台灣地區中
    國人中分布之機率預估為6.629X10-19。 該煙蒂殘留ＤＮＡ可確定為被告丙○○
    所遺留。此有臺中縣警察局刑警隊刑案現場勘查報告表，及內政部警政署刑事警
    察局鑑驗書在卷可考，則堪認被告丙○○應曾於事前或事中至拘禁現場。就此被
    告丙○○雖辯稱，在台灣大哥大公司沙鹿門市前，有上甲○○的車子抽一根煙，
    煙蒂丟在一個塑膠杯云云。然就被告丙○○所辯解內容，經原審隔離訊問被告戊○○、甲○○，被告甲○○係稱：九十三年三月二十九日，在台灣大哥大沙鹿門
    市門口，遇到丙○○，其在車上與丙○○打招呼，丙○○起先手扶在車窗那邊，
    後來其請丙○○進來車內，丙○○上車後坐在後座，其坐在駕駛座旁，其請丙○○抽一根煙，丙○○抽完後將煙蒂丟在車上，不知是丟在車上哪裡，其並未向丙○○表示，煙蒂要丟哪裡；戊○○還沒上車時，丙○○便下車了；工寮內之煙蒂
    及檳榔渣，是其與戊○○從車上丟出來的等語。被告戊○○則稱：伊電話卡買完
    要出去，丙○○剛好進來，伊就叫丙○○幫忙殺價，這是在店裡面說的，伊說完
    後就出去，丙○○先去跟老闆娘說，可能老闆娘不算他便宜一點，丙○○說完之
    後就出來，丙○○出來時，伊車子正好要開走，丙○○叫伊與甲○○停下來，丙○○有向甲○○打招呼，他們不知道聊什麼，聊一下子，伊與甲○○就走了，丙○○與甲○○是坐在車子後座聊，甲○○坐在駕駛座後方，丙○○坐在右後座；
    丙○○在車上有抽煙，不知道煙是自己的或是別人請的；沒有注意到丙○○是否
    抽完煙才下車；也沒有注意到丙○○是否有丟煙蒂在車上等語。是證人甲○○、
    戊○○就抽煙之時間點及同時間車上人數、座位等節，供述多有出入。此參以被
    告甲○○為警拘提到案後，因另案在監執行，被告丙○○曾前往探監，此為甲○○於九十三年六月二十九日偵訊中所自承，而被告戊○○因羈押禁見，無法詳細
    串證，此應為證人甲○○供述內容，與丙○○辯解較為相符，而戊○○之供述內
    容則與丙○○大相逕庭之原因等情。被告甲○○、戊○○此部分之所供，顯亦係
    為迴護被告丙○○之詞，均不足採信。此外，復有九十三年四月七日，經警在台
    中縣梧棲鎮○○○街四七號，拘提被告丙○○時，被告丙○○自行提出之其代購
    餐飲之統一發票二紙，及自其駕駛車號ＩＦ─九一三三號自用小客車上，起獲之
    房屋租賃契約書、戊○○買賣汽車合約書、0000000000號用戶甲○○
    電話費帳單、0000000000號電話費帳單等附卷可參。按擄人勒贖原為
    妨害自由及恐嚇罪之結合犯，不僅擄人行為為實施犯罪，即其在勒贖中亦為實施
    之繼續行為，最高法院二十三年上字第七四一號判例可參。被告丙○○於被害人
    己○○遭綁後獲釋前，陸續協助被告甲○○、戊○○取得聯絡勒贖之電話及餐飲
    ，以利被告甲○○、戊○○之擄人勒贖犯行繼續實施，當屬事中之幫助行為無疑
    。綜上所述，被告丙○○不僅有客觀上幫助擄人及勒贖之行為，主觀上亦有幫助
    擄人勒贖之意思，其上開所辯顯均不足採信，被告丙○○犯行亦堪認定。本件被
    告二人之事證皆極為明確，犯行均堪以認定。至被告請求傳訊證人戊○○，以證
    明在大哥大門市部係巧遇，同天晚上，亦係戊○○打電話要丙○○幫他買便當，
    買便當當時，確實未曾告訴丙○○，買便當作用及要給誰吃云云。惟查被告丙○○確有幫助甲○○等人擄人勒贖，戊○○所為供詞係迴護丙○○等情，原判決已
    敘述甚詳，本院認為無庸再予傳訊。又證人李國源、謝佩吟，原審已行交互詰問
    ，本院亦認為無庸再予傳訊，併此敘明。
二、被告甲○○未經許可，持有制式手槍及制式子彈部分，係分別犯槍砲彈藥刀械管
    制條例第七條第四項之持有手槍罪，及同條例第十二條第四項之持有子彈罪。被
    告甲○○、戊○○二人均同時持有制式手槍及子彈，分別觸犯上開二罪名，為想
    像競合犯，應從一重依持有手槍罪處斷。被告甲○○、與被告戊○○就此持有手
    槍犯行，有犯意之聯絡及行為之分擔，皆為共同正犯。另被告甲○○、戊○○所
    為擄走被害人己○○並為勒贖之行為，核係犯刑法第三百四十七條第一項之意圖
    勒贖而擄人罪。被告甲○○與戊○○間，就此部分犯行，亦有犯意之聯絡及行為
    之分擔，皆為共同正犯。被告甲○○、戊○○以其前所持有手槍遂行擄人勒贖之
    目的，所犯持有手槍罪及意圖勒贖而擄人罪間，有手段、目的之牽連關係，應從
    一重論以意圖勒贖而擄人罪。被告丙○○明知被告甲○○、戊○○係計畫擄人勒
    贖，仍代為租屋、協助辦理申請租用行動電話ＳＩＭ卡，供聯絡取贖事宜之用，
    及代為購買食物飲料供飲食之需，雖非參與意圖勒贖而擄人罪之構成要件行為，
    但對於被告甲○○、戊○○共犯之擄人勒贖犯行，顯已提供實質之助力，核此部
    分所為，係犯刑法第三十條第一項、第三百四十七條第一項之幫助意圖勒贖而擄
    人罪，應依同法第三十條第二項規定，減輕其刑。原審以被告二人罪證明確，予
    以論罪科刑，原無不合。惟查被告甲○○、戊○○等二人持有之具殺傷力之子彈
    共有五十八顆，原判決誤認係六十顆，尚有未洽，又被告丙○○陸續幫助甲○○
    、戊○○等二人擄人勒贖，係基於接續之行為，只成立一個幫助犯，原判決誤認
    係連續犯，亦有未洽，被告甲○○上訴意旨原判決量刑太重，被告丙○○上訴意
    旨否認犯罪，雖均為無理由，惟原判決既有上開可議之處，自屬不能維持，應由
    本院將原判決關於被告甲○○、丙○○部分撤銷改判。爰審酌被告甲○○年輕力
    壯，竟不思以正當手段賺取財物，而以擄人方式，圖思賺得鉅額財富，被告丙○○明知其餘二名被告所為係擄人勒贖之犯罪行為，猶提供實質助力，助長犯罪；
    又被告甲○○在擄人勒贖案中並未有虐待被害人之行為，暨考之被告二人之犯罪
    動機、目的、手段、智識程度、生活狀況及犯後態度等一切情狀，被告甲○○量
    處以有期徒刑十三年，被告丙○○量處以有期徒刑三年十月。扣案之美國BERETT
    A廠製九二ＦＳ型口徑九mm 制式半自動手槍壹支（槍枝管制編號0000000
    000號，含彈匣貳個）、義大利BERETTA廠製九二ＦＳ型口徑九  mm 制式半自
    動手槍壹支（槍枝管制編號0000000000號）、口徑九 mm 制式子彈伍
    拾顆（原為六十顆，其中二顆不具殺傷力，另八顆試射已不存在）係違禁物，應
    依刑法第三十八條第一項第一款宣告沒收；行動電話伍支、手銬貳付、手銬鑰匙
    壹支，皆為被告甲○○所有供本件犯罪所用之物，依刑法第三十八條第一項第二
    款併予宣告沒收。扣案之房屋租賃契約書壹本，為被告丙○○所有供本件幫助犯
    罪所用，亦依刑法第三十八條第一項第二款之規定，併予宣告沒收。至扣案之手
    套二付，雖為被告所有，但不能證明係供犯罪所用，不予宣告沒收，又被告犯罪
    所用之童軍繩、膠帶，既未扣案，非屬違禁物，亦不宣告沒收，併此敘明。
三、公訴意旨另略以：被告甲○○前揭於九十三年一月間，在台中縣清水鎮內，自真
    實姓名年籍不詳綽號「阿樹」之男子，取得具殺傷力之貝瑞塔制式手槍兩把、９
    mm制式子彈六十顆，作為防身、拒捕之用後。甲○○、戊○○為遂行擄人勒贖之
    犯行。於九十三年三月二十九日，由甲○○提供前開槍、彈，意圖供自己犯罪之
    用，轉讓槍、彈與戊○○持有手槍乙把，子彈十五顆，因認被告甲○○另涉犯槍
    砲彈藥刀械管制條例第七條第三項意圖犯罪轉讓手槍、第十一條第三項意圖犯罪
    轉讓子彈等罪嫌。訊據被告甲○○堅決否認有此部分之犯行，辯稱：伊與被告戊○○係共同為犯本案而分持前開之槍、彈，伊並無另外轉讓槍、彈予戊○○之意
    思等語。而公訴意旨認被告甲○○涉犯此等部分之犯行，則係以(1)被告甲○○取
    得槍、彈之初，係其一人單獨出面取得，被告戊○○並未參與，亦未出資，難認
    戊○○事先有共同計畫謀議，亦難認被告甲○○主觀上有為戊○○取得槍、彈之
    意思，即被告甲○○乃係為自己之意思而取得。(2)嗣後被告甲○○為供犯罪之用
    ，將槍、彈交付被告戊○○，且於案發後分頭逃匿，未向戊○○取回，直至戊○○為警查獲並扣得槍、彈，足見被告甲○○係以轉讓之意思交付槍枝予戊○○，
    是本案應非屬共同持有，而應為轉讓無疑等情為其論據。經查，依被告二人隔離
    就共犯本件擄人勒贖犯行前後，如何持有前開槍、彈之供述內容。其中被告戊○○供稱：「（檢察官問：你被警方逮捕時，扣到的槍彈是哪裡來的？）去抓己○○時在車上甲○○交給我的」、「（檢察官問：在下手抓之前多久交給你的？）
    在己○○公司外面等的時候」、「（檢察官問：甲○○交給你的槍彈如何來的你
    知道嗎？）我不清楚」、「（檢察官問：人質逃走後，你們分開逃，為何槍彈還
    在你身上？）因為他拿給我之後就一直放在我這裡，他也沒有跟我拿」、「（檢
    察官問：是不是他要把槍給你？）不知道，應該他也有要拿回去，只是他被抓到
    」、「（選任辯護人張志新律師問：當時你們決定抓己○○時，就有決定帶槍過
    去？）甲○○有說」、「（選任辯護人張志新律師問：他在車上把槍交給你時有
    沒有說什麼？）他說等一下抓人要用的」、「（檢察官問：甲○○何時跟你說要
    帶槍？）我們從他住的地方出發，在他那裡他就有說要帶槍，就是下手抓人當天
    說的」、「（檢察官問：要帶槍這件事是甲○○自己決定，還是他跟你說好要帶
    槍？）他有說，我沒有說不要」、「（檢察官問：他說要帶槍，是指自己要帶槍
    ，還是你們要帶槍？）那時候沒有說這個，是到那裡他才拿給我的，我知道他有
    帶」、「（檢察官問：在甲○○把槍交給你之前，你知道自己也要拿槍？）知道
    」、「（審判長問：本件甲○○交給你的槍彈，在你們出發去抓己○○之前你有
    沒有看過？）有，在出發之前在甲○○住的那裡看過」、「（審判長問：更早之
    前有沒有看過？）沒有」、「（審判長問：當天你為何會看到那些槍彈？）他拿
    出來的」、「（審判長問：他是從哪裡拿出來的？）家裡的背包，是從家裡的抽
    屜，他睡的床頭櫃旁邊的小型櫃子抽屜」等語等情；經核與被告甲○○所供述之
    ：「（檢察官問：戊○○何時知道你有這些槍？）不太記得日子」、「（檢察官
    問：下手抓人前幾天？）大概是在抓人的前一天或是當天」、「（檢察官問：他
    是如何知道？）我拿出來的」、「（檢察官問：你從哪邊拿出來的？）我的包包
    」、「（檢察官問：你是何時把槍拿給戊○○？）犯案當天」、「（檢察官問：
    戊○○是你拿槍給他當時才知道作這個案子要用槍？）我拿槍給他時，他開車，
    我告訴他，我把槍放在車右前座的置物箱，跟他說我把槍放在這裡，等一下你帶
    著」、「（檢察官問：槍彈為何還在戊○○那裡？）那時候我們都很怕，沒有想
    到要跟他要回來。沒想到那麼多」、「（審判長問：你到底是在何處把槍、彈交
    給戊○○？）在作案時在車內交給他」、「（審判長問：你交給戊○○的那些槍
    彈，你是何時拿到車上？）那天要出去時」、「（審判長問：要出去之前那些槍
    彈原來是放哪裡？）我住的地方，床下以包包放著」、「（審判長問：你之前有
    拿給他看過？）沒有」等語等情，並無明顯之差異。是被告甲○○之所以交付前
    揭被告戊○○持以對被害人己○○擄人勒贖用之槍、彈，顯係基於二人間事先共
    同所為之犯意聯絡及行為分擔計畫而為之，並非單純基於轉讓之意而交付該等槍
    、彈甚明。核與槍砲彈藥刀械管制條例第七條第三項意圖供犯罪之用而轉讓手槍
    罪、同條例第十二條第三項意圖供犯罪之用而轉讓子彈罪等所定主觀要件有別。
    且共同正犯應對犯罪之全部事實負責，共同正犯間所犯罪名應屬相同，既被告甲○○向綽號「阿樹」成年男子借得前揭扣案之槍彈而未經許可持有之，並將嗣供
    本件擄人與勒贖所用之義大利廠貝瑞塔手槍一枝、子彈十五顆交與被告戊○○未
    經許可暫時持有之，復即共同持有對被害人己○○擄人勒贖，就此客觀事實而言
    ，亦難認被告甲○○係基於意圖供犯罪之用未經許可轉讓手槍、子彈予共犯本案
    之被告戊○○。被告甲○○此部分之所為，既與槍砲彈藥刀械管制條例第七條第
    三項、第十二條第三項之轉讓制式槍、彈罪構成要件有間，此外又查無其他積極
    證據足資證明被告甲○○有何意圖供犯罪之用而轉讓槍、彈之犯行。此部分公訴
    意旨所指之犯行自屬犯罪不能證明，依法本應為無罪之判決，惟因公訴人認此部
    分與前開被告甲○○經判決有罪之部分，具有牽連犯之裁判上一罪關係，爰不另
    為無罪之諭知，附此敘明。
據上論斷，應依刑事訴訟法第三百六十九條第一項前段，第三百六十四條、第二百九
十九條第一項前段，槍砲彈藥刀械管制條例第七條第四項、第十二條第四項，刑法第
十一條前段、第二十八條、第三百四十七條第一項、第五十五條、第三十條、第三十
八條第一項第一款、第二款，判決如主文。
本案經檢察官乙○○到庭執行職務。
中      華      民      國      九十四  年      六      月      一      日
                                臺灣高等法院臺中分院刑事第二庭
                                      審判長法  官  李  璋  鵬
                                            法  官  蕭  錦  鍾
                      法  官  胡  森  田
右正本證明與原本無異。
如不服本判決應於收受送達後十日內向本院提出上訴書狀，其未敘述上訴之理由者並
得於提起上訴後十日內向本院補提理由書（均須按他造當事人之人數附繕本）。
                                            書記官  林  振  甫
中      華      民      國      九十四  年      六      月      一      日
                                                                        Ａ
